【裁判字號】    92,訴,147
【裁判日期】    920429
【裁判案由】    公共危險
【裁判全文】
臺灣屏東地方法院刑事判決                          九十二年度訴字第一四七號
    公  訴  人  臺灣屏東地方法院檢察署檢察官
    被      告  乙○○
    指定辯護人  本院公設辯護人  丙○○
右列被告因公共危險案件，經檢察官提起公訴（九十一年度偵字第六二五八號），本
院判決如左：
     主  文
乙○○放火燒燬現供人使用之住宅，未遂，處有期徒刑貳年。緩刑肆年。
扣案打火機壹個、點燃熄滅之衣服壹件，均沒收。
     事實及理由
一、構成犯罪事實：
  (一)洪英昌於民國九十一年十一月十三日二十時許，偕其友人麥桂美至其弟甲○○位
    於屏東縣屏東市○○○路二０五號有人居住之住宅前，欲尋其母蔡陳葉，因當時
    未有人在家，洪英昌叫門未聞應答後，明知該處屬有人居住之住宅，竟基於犯火
    燒燬現供人使用之住宅之犯意，將沾有汽油之衣服置於該住所大門上，並以自備
    打火機點燃該衣物使之開始燃燒後隨即離開現場，嗣鄰人張建榮等及時發現將火
    勢撲滅始未得逞。嗣為警循線查獲，並當場扣得打火機一個及引火用之衣服一件
    。
  (二)案經屏東縣警察局屏東分局報告台灣屏東地方法院檢察署檢察官提起公訴。
二、認定犯罪事實所根據的證據及理由：
  (一)被告乙○○於右述時間將沾有汽油之衣服以打火機點火引燃後放置在前述現供人
    使用之住宅大門前之事實，已經自白明確。
  (二)被害人甲○○及證人張建榮、麥桂美於警察局詢問時及檢察官訊問時，已清楚的
    陳述。
三、對於被告辯解，本院判斷：
  (一)被告否認有放火燒燬住宅故意，並抗辯：我沒有放火燒燬我母親住處的意思，因
    為我弟弟不讓我回家睡覺，我母親不幫我洗衣服，我很生氣，就放火燒自己的衣
    服，我沒有故意加汽油，是機車內漏油沾到的。
  (二)對於被告辯解，本院認為不能採信，理由如下：
    1.被告將沾有汽油之衣服引燃後，隨即騎乘機車離開現場，要不是鄰居張建榮等
      人及時發現，而將火勢撲滅，恐已繼續延燒。若被告並無放火燒燬住宅之故意
      ，應會留在現場控制火勢，以防延燒。
    2.依現場照片十三張判斷，被告放火現場兩旁住宅相連，而甲○○之住所鐵門門
      柱旁裝有新舊式電鈴各一具，大門上方並有燈座，經警測試結果，舊式電鈴可
      聽見電鈴聲，可知尚有通電等情，況被告為具正常智識之人，被告應得預見在
      該大門處放火極可能因電線走火等因素而燒燬住宅並波及兩旁住家，竟仍以打
      火機點燃沾有汽油的衣服，導致甲○○住所大門上方尖柄處之油漆及玄關燈座
      處已經被火燒融燻黑，燈具並已燒燬掉落致燈座電線外露，幸經旁人撲救始未
      繼續延燒，顯見其確有放火之故意。
    3.綜合上述理由，被告的抗辯，是推卸責任的說詞，並不足以採信，被告犯罪行
      為已經非常明確。
四、論罪科刑的理由：
  (一)查被害人甲○○所有上開屏東市○○○路二０五號房屋，係供其住居使用，且毗
    鄰之房屋都有人居住，均係現供人使用之住宅，至為明確，是核被告所為，係犯
    刑法第一百七十三條第三項、第一項之放火燒燬現供人使用之住宅未遂罪。又被
    告著手於放火行為之實行，未生燒燬之結果，為未遂犯，應依法減輕其刑。再被
    告所犯前述犯行，僅將沾有汽油之衣服在大前處燃燒，而非屋內，且經證人張建
    榮等及時發現，立即撲滅，而未波及其他，火勢不大，所生之危害甚輕，而該罪
    法定刑為無期徒刑或七年以上有期徒刑，情輕法重，若處以法定最低度猶嫌過重
    ，被告犯罪之情狀，實堪憫恕，依刑法第五十九條之規定減輕其刑。
  (二)審酌被告僅因欲找其母未果，即犯此罪行，惡性不輕，惟念其一時思慮不周，致
    觸刑章，惟令其事後至感悔意，且所造成之損害不大等一切情狀，量處如主文所
    記載之刑罰。
  (三)被告未曾受有期徒刑以上刑之宣告，有台灣高等法院被告全國前案紀錄表可按，
    因一時失慮而犯案，事後以取得被害人諒解，被害人當庭表示原諒被告，是被告
    經此偵審程序，應知警惕諒無再犯之虞，本院認所宣告之刑，以暫不執行為適當
    ，併諭知緩刑四年，以勵自新。
  (四)扣案之打火機一個及點燃熄滅之衣服一件，均為被告犯罪所用之物，且為被告所
    有，應依刑法第三十八條第一項第二款予沒收。
五、適用法律之依據：
    刑事訴訟法第二百九十九條第一項前段，刑法第一百七十三條第一項、第三項、
    第二十六條前段、第五十九條、第三十八條第一項第二款、第七十四條第一款。
中      華      民      國      九十二      年      四    月    二十九  日
                                     臺灣屏東地方法院刑事第五庭
                                          法  官  羅森德
右正本證明與原本無異。
如不服本判決應於收受本判決後送達後十日內向本院提出上訴書狀，其未敘述上訴理
由者，並得於提起上訴後十日內向本院補提理由書狀（均須按他造當事人之人數附繕
本 ）「切勿逕送上級法院」
                                          書記官   劉音利
中      華      民      國      九十二      年      四    月    二十九  日
附錄：本判決論罪科刑法條：
刑法第一百七十三條第一項、第三項：
放火燒燬現供人使用之住宅或現有人所在之建築物、礦坑、火車、電車或其他供水、
陸、空公眾運輸之舟、車、航空機者，處無期徒刑或七年以上有期徒刑。
第一項之未遂犯，罰之。


司法院資訊處製作；財團法人民間司法改革基金會備份。
